# 中瑞岳华研究 2012 相关问题

提问人：ivancheng 时间：2013-08-20 22:37:36
阅读中瑞岳华研究 2012 时有些问题不理解，求教： 1 、第 141 页 问题 4 （新设合并中新设公司的账务处理） 解答 3 中：“无论参与合并各方是否没有子公司（会影响E公司是否需要编制合并报表），E公司的个别报表和合并报表均不应模拟包含其设立日之前各年度/期间的财务状况和经营成果；”我不理解为什么不用调整报表对比数，如果不模拟的话，那期末的报表不就不具有可比较性吗？
2 、第 177 页 问题 33 （被收购公司收到原股东补偿款的会计处理） 第 178 页的倒数第二段：“在本案例中，由于该补偿事项是在股权转让协议中约定的、与股权转让直接相关的事项，因此无论转让方是否仍保留了目标公司的部分股权，是否继续作为被收购企业（目标公司）的小股东，被收购企业收到的转让方（乙公司）的补偿款均应计入资本公积。”
而最新证监会发布的《 2012 年上市公司执行会计准则监管报告》中“1、或有对价的后续计量。基于后续业绩变化而调整的或有对价不能调整原合并商誉，但其对权益和损益的影响还应根据企业合并的类型和或有对价协议的具体内容确定。由于同一控制下企业合并在会计上采用“权益结合法”，合并资产的入账价值以及合并对价均按原账面价值计量，其差额计入权益（资本公积）。相应地，或有对价的后续调整也应调整权益，对损益不会产生影响。对于非同一控制下企业合并，或有对价形成的资产或负债一般属于金融工具，其后续以公允价值计量且其变化计入当期损益。”
该处理的不一致，是因为问题中的案例不适用于该监管报告规范的范围还是因为该监管报告对此做出最新的规定？
谢谢！

回答人：chenyiwei
1 、对于新设公司，我们理解编制合并报表（即使按照同一控制的原则予以一定的追溯）的期间不早于其设立日，因为该设立日之前该合并方并不存在，相应也就不存在对被合并方实施控制的基础。如果确因发行证券申报材料等特殊需要模拟发行人主体设立之前的状况的，则所编制的申报报表中关于发行人主体设立之前的年度或者期间的部分实际上是在模拟基础上编制的汇总报表。
2 、这是由于所讨论的会计主体不同所导致的“视角差异”，本案例的背景是补偿款直接支付给标的企业而不是购买方，从标的企业自身报表的角度看，这自然是一项权益性交易。监管报告中讨论的情形是购买方收到原股东支付的补偿后，在购买方报表层面的处理，所以两者并不矛盾。